臺灣高等法院高雄分院刑事判決　　 94年度上更(二)字第225號
上　訴　人　乙○○
即　被　告
選任辯護人　許明德　律師
　　　　　　李汶哲　律師
　　　　　　鄭勝智　律師
上　訴　人　甲○○（原名白鎮雄）
即　被　告
選任辯護人　陳豐裕　律師
上　訴　人　丙○○
即　被　告
指定辯護人　本院公設辯護人 李佩娟
上列上訴人等因違反槍彈藥刀械管制條例案件，不服臺灣高雄
地方法院87年度訴字第2198號中華民國87年11月23日第一審判決
（起訴案號：臺灣高雄地方法院檢察署87年度偵字第10770 號）
，提起上訴，經判決後，由最高法院第二次發回更審，本院判決
如下：
    主      文
原判決關於乙○○、白鎮雄（現改名為甲○○）、丙○○部分，
均撤銷。
乙○○、甲○○、丙○○共同未經許可，持有手槍，各處有期徒
刑伍年貳月，併科罰金新臺幣拾伍萬元，罰金如易服勞役，均以
新臺幣玖佰元（即銀元佰元）折算壹日。扣案之德國SIG SAURE
廠製口徑9MM 半自動手槍（槍號為U 189 689 ，槍枝管制編號00
00000000）壹支及制式9 MM口徑半自動手槍子彈拾伍顆（彈底標
記壹顆為VPT 61，另拾肆顆為PMC 9MM LUGER）均沒收。
    事  實
一、緣已判決確定之陳瑞淵於民國86年8 月間某日在台中市○○
    路日新戲院前之車上，受真實姓名年籍不詳之成年男子「王
    秋金」之寄託保管，未經許可，無故寄藏具有殺傷力之德國
    SIG SAURE 廠製口徑9MM 半自動手槍（槍號為U 189 689）1
    支及制式9MM 口徑半自動手槍子彈15顆（彈底標記1 顆為VP
    T 61，另14顆為PMC 9MM LUGER）， 隨即將之攜至其位於台
    中縣太平市○○○街1 巷9 號之住處藏放。嗣於87年5 月8
    日凌晨4 時許，丙○○、甲○○（原名白鎮雄）與陳瑞淵在
    台中市某釣蝦場吃飯喝酒時，席間因得知乙○○在台中市○○路中山醫院裡打電話告知丙○○，稱其在某賭場中遭不詳
    姓名人士圍毆受傷，陳瑞淵得知後即出於義氣，乃主動向丙○○、甲○○2 人稱要返家「開車」（台語，即取出上開手
    槍及子彈之意）處理此事，旋即單獨返回其上開住處取出槍
    、彈；而甲○○及丙○○2 人即一同駕車至台中市○○路○○路口，載回乙○○；俟陳瑞淵返家，取得上開槍彈後，即
    以電話聯絡丙○○，丙○○告以上開糾紛暫不處理，其等欲
    先前往高雄找某不詳姓名年籍綽號「大胖」之友人借錢，並
    稱其與甲○○、乙○○正在駕車在國道高速公路途中。陳瑞
    淵聞言，乃於同日凌晨6 時許，將上開手槍、子彈掛於腰際
    自台中搭乘統元客運公司之大客車趕來高雄會合，至同日9
    時許，陳瑞淵在高雄市○○○路九如交流道口下車，並以電
    話通知丙○○，並約定見面地點，丙○○即囑甲○○駕駛其
    友人潘宏德所有Ｒ六─3935號自用小客車至高雄市○○路與
    民族路口，將陳瑞淵接往上開友人「大胖」住處，丙○○、
    甲○○、乙○○3 人與陳瑞淵在該友人「大胖」住處會合後
    ，即由甲○○駕駛上開自用小客車，搭載其他人，一同前往
    高雄市○○路國森飯店稍事休息，於行車間丙○○、甲○○
    、乙○○即知情陳瑞淵隨身攜帶有上開槍、彈，而陳瑞淵並
    在其等一行抵達該飯店後，於甲○○停車之際，將上開槍、
    彈藏置於上開自用小客車後座之面紙盒內。迨至同日下午5
    時許，因上開毆打乙○○之不詳姓名人士，與乙○○相約於
    同日晚上10時在台中某地談判，渠等4 人乃於同日晚上8 時
    許，基於共同犯意之聯絡，未經許可無故持有上開槍、彈，
    由甲○○駕駛上開自用小客車，共同持有上開槍、彈以助威
    勢，由國道高速公路欲返回台中談判。嗣於同日晚上8 時34
    分許，渠等行經國道高速公路北上岡山收費站處，因形色可
    疑，經警盤查而查獲上情，並當場扣得德國SIG SAURE 廠製
    口徑9MM 半自動手槍（槍號為U 189 689 ，槍枝管制編號
    000 0000000）1支及制式9MM 口徑半自動手槍子彈15顆（彈
    底標記1 顆為VPT 61，另14顆為PMC 9MM LUGER）。
二、案經國道公路警察局第五警察隊移送台灣高雄地方法院檢察
    署檢察官偵查起訴。
    理  由
壹、程序部分：
一、按被告以外之人（包括證人、鑑定人、告訴人、被害人及共
    同被告等）於檢察事務官、司法警察官或司法警察調查中所
    為之陳述，與審判中不符時，其先前之陳述具有較可信之特
    別情況，且為證明犯罪事實存否所必要者，得為證據，刑事
    訴訟法第159 條之2 定有明文。所謂「前後陳述不符」之要
    件，應就前後階段之陳述進行整體判斷，以決定其間是否具
    有實質性差異，惟無須針對全部陳述作比較，陳述之一部分
    有不符，亦屬之。而所謂「較可信之特別情況」之情形，亦
    應就前後陳述時之各種外部情況進行比較，以資決定何者外
    部情況具有可信性。若陳述係在特別可信之情況下所為，則
    虛偽陳述之危險性即不高，雖係審判外陳述，或未經被告反
    對詰問，仍得承認其有證據能力。
二、本件證人即共同被告陳瑞淵於警詢證稱：「．．．我放置時
    白鎮雄在我身旁，那時我們至飯店時，丙○○及乙○○已上
    飯店，要停車時，白鎮雄有看我在放置」，「（你隨身攜帶
    手槍欲做何事？）因為乙○○於凌晨被賭場的朋友圍毆，並
    告知丙○○，丙○○告訴我後，我就告訴丙○○及白鎮雄說
    要回去開車（拿槍的意思）要處理該事，後來我回家拿槍出
    來後，丙○○打電話告訴我說今日不用處理，但是我拿槍後
    ，要拿回去放麻煩，就帶往高雄，於17時至18時左右，毆打
    乙○○的人說22時要與他談判，所以我們就要趕回台中處理
    」等語（見警卷第2 頁），惟於本院94年10月25日審理時證
    稱：「當時槍枝放在後座面紙盒，我趁甲○○跟我要出去買
    東西不注意時，將槍枝放在後座面紙盒內，甲○○應該不知
    道」「乙○○等3 人應都不知道我帶槍」「我在飯店時，有
    聽到他人打電話給乙○○，所以我自己猜測乙○○與人約好
    當晚10時要在台中談判」等語，其於警詢及法院審理時之供
    述已有前後陳述不符之情形，本院審酌其於警詢中所為之陳
    述，客觀上應具有較可信之特別情況，且亦為證明犯罪事實
    存否所必要，依上開規定，證人即共同被告陳瑞淵於警詢中
    之證言自有證據能力。
貳、實體部分：
一、訊據上訴人即被告乙○○、甲○○、丙○○固不諱言與共同
    被告陳瑞淵於上開時、地，共乘自用小客車為警查獲之事實
    ，惟均矢口否認有未經許可持有槍彈之犯行，一致辯稱：我
    們不知陳瑞淵有帶槍，我們係先開車來高雄，陳瑞淵才在早
    上9 時許自己坐車來找我們，後來我們就一起去飯店睡覺，
    再與他同回台中，根本不知他帶槍過來云云。惟查：
（一）共同被告陳瑞淵所持有之上開槍彈，經送鑑定，手槍1 支
      認係德國SIG SAURE 廠製口徑9MM半自動手槍（槍號為
      U 189 689），槍管內具6 條右旋來復線，機械性能良好，
      具有殺傷力；子彈15顆認係制式9MM 口徑半自動手槍子彈
      （彈底標記1 顆為VPT 61，另14顆為PMC 9MM LUGER），
      均具有殺傷力，此有內政部警政署刑事警察局87年5 月19
      日刑鑑字第33846 號鑑驗通知書1 紙附卷可稽，是本件扣
      案槍、彈應屬槍砲彈藥刀械管制條例第4 條所稱之手槍及
      子彈無訛。
（二）本件上開扣案槍、彈雖為共同被告陳瑞淵隨身自台中攜至
      高雄，而共同被告陳瑞淵於原審及本院審理時，亦一再供
      稱被告乙○○、甲○○、丙○○等3人對其持有槍彈一節
      均不知情云云，惟據共同被告陳瑞淵於警方初訊時供稱：
      「．．．我放置時（指將上開槍彈藏置於車後面紙盒內）
      白鎮雄在我身旁，那時我們至飯店時，丙○○及乙○○已
      上飯店，要停車時，白鎮雄有看我在放置」，「（你隨身
      攜帶手槍欲做何事？）因為乙○○於凌晨被賭場的朋友圍
      毆，並告知丙○○，丙○○告訴我後，我就告訴丙○○及
      白鎮雄說要回去開車（拿槍的意思）要處理該事，後來我
      回家拿槍出來後，丙○○打電話告訴我說今日不用處理，
      但是我拿槍後，要拿回去放麻煩，就帶往高雄，於17時至
      18時左右，毆打乙○○的人說22時要與他談判，所以我們
      就要趕回台中處理」等語（見警卷第2頁），而陳瑞淵上
      開於警局之供述，經原審法院調取其警訊之錄音帶，播放
      勘驗之結果，陳瑞淵確於警訊時供明其在釣蝦場返家取槍
      時，曾以術語「回去開車」之方式告知被告丙○○、甲○○。而其等4 人在高雄之飯店休息至當日5 時許，因被告
      乙○○與人相約於晚上10時許「談判」，4 人即再駕車同
      返台中，此有原審法院87年11月9 日勘驗筆錄附卷可查；
      至證人鍾健仁於本院審理時雖到庭結稱：我與乙○○87年
      間合夥經營電視遊樂器事業，87年5 月8 日乙○○打電話
      給我，說他趕不及回來，要我到彰化找批發商談光碟買賣
      之生意等語，亦不能否認乙○○與人相約於當晚10時許談
      判之事實，自難為被告等有利之認定。又共同被告陳瑞淵
      於本件案發當日攜帶上開槍彈前來高雄時，一直將該槍彈
      掛於腰際，業據其於原審及本院供明在卷（見原審87年9
      月21日、本院94年10月25日審判筆錄）。而原審向台灣高
      雄看守所函調陳瑞淵當日所著衣褲勘驗之結果，其當日係
      著白色棉質長袖襯杉以及黑色長褲，其白色襯杉布質不厚
      ，略可透光，此有原審87年10月12日勘驗筆錄附卷可按。
      則以本件卷附上開手槍照片2 紙所示，該手槍長約20公分
      （照片中有直尺供對照長度），色澤屬黑，倘將之別於腰
      際，僅外罩白色襯杉時，旁人尚非不能觀出異狀。況本件
      案發當日，本由被告乙○○基於其本人與外人之恩怨而有
      所求援於其餘被告，陳瑞淵因此特別回家取出槍彈隨身攜
      帶，亦是基於力挺乙○○個人恩怨談判之目的，被告甲○○、丙○○事前知情陳瑞淵有回家取槍要處理乙○○賭場
      被圍毆之事，僅因臨時獲告知不須立即處理，故未立即有
      共同使用槍枝情事，然此後被告等與共同被告陳瑞淵4 人
      竟同自台中南下高雄，彼此相處之時間，其中被告乙○○
      、甲○○、丙○○3 人達14小時餘（即凌晨6 時許自台中
      南下，迄案發時間之20時34分許之為警查獲時止），其間
      又在同日8 時許在高雄與攜帶槍彈之陳瑞淵會合見面，此
      後4 人相處時間亦達近12小時之久（白鎮雄警訊供稱約當
      日8 、9 點到高雄市○○路載陳瑞淵，迄案發時間約近12
      餘小時），衡情不可能未談及有關陳瑞淵取槍欲進行支援
      乙○○被毆之事，且被告等與共同被告陳瑞淵4 人既係同
      夥，且當初又有共同解決乙○○被毆一事之共同目的，衡
      情陳瑞淵亦無刻意隱瞞其餘被告有關其始終身上攜帶槍彈
      一事，何況被告等與共同被告陳瑞淵4 人相處，一旦為警
      查獲持有槍彈一節，是否禍及其餘之人致使刑責加身於他
      人，被告陳瑞淵自是知其利害關係甚詳，尤其嗣後被告等
      與共同被告陳瑞淵4 人同車由高雄北上台中之時，4 人同
      處一車密閉空間內，若僅陳瑞淵私藏槍彈於身上隱密處，
      其他同行者猶易飾詞卸責，茲被告陳瑞淵竟取出置放於車
      內共同空間，使同行4 人均可得隨手可及之處，其謂未告
      知關係密切且有解決乙○○被圍毆糾紛共同目的之其同行
      者，衡諸經驗法則，孰人能信？是依共同被告陳瑞淵本件
      對槍彈之處理過程，被告乙○○等3 人既與陳瑞淵同行南
      下高雄，事後並與陳瑞淵共處一車，由高雄北上台中欲處
      理談判乙○○賭場被毆一事，被告乙○○、甲○○、丙○○實難謂諉為不知陳瑞淵帶有槍彈一節。且證人即本件查
      獲警員高銘隆亦於原審到庭證稱：我至車旁開始實施臨檢
      時，乙○○與陳瑞淵2 人神色頗為緊張，有跟我走近車旁
      （見原審87年9 月27日審判筆錄），而證人即亦為本件查
      獲警員黃榮富亦到庭證稱：我係因駕車者（即甲○○）神
      情慌張，始攔車臨檢（見原審87年11月15日審判筆錄），
      顯見若被告甲○○、乙○○果如心中坦蕩而不知車內有槍
      ，被告甲○○豈會因神色慌張而遭攔車臨檢，被告乙○○
      豈會與陳瑞淵均神色緊張一同趨前查看檢查情形。而刑法
      上共同正犯意思之聯絡，並不限於事前有所謀議，即僅於
      行為當時有共同犯意之聯絡者，亦屬之，且其表示之方法
      ，亦不以明示通謀為必要，即相互間有默示之合致，亦無
      不可，本件共同被告陳瑞淵既係為乙○○打抱不平而將上
      開槍彈攜來高雄，其攜槍前並曾知會被告丙○○及甲○○
      2 人，而被告等3 人與共同被告陳瑞淵在高雄會合，確知
      共同被告陳瑞淵身懷槍、彈後，隨即因乙○○受通知，而
      欲同返台中與人談判，共同被告陳瑞淵案發當日之持有槍
      彈，被告等與其同行，相處時間長達近半日，且共同被告
      陳瑞淵由台中至高雄，由原明確欲處理被告乙○○被圍毆
      糾紛中途發生暫時停止處理，其後4 人又同行，又為回復
      處理原糾紛之共同目的，且又同處在密閉空間車內一同在
      車內公共可及處被查獲槍彈，其所欲處理之糾紛又事關賭
      場被毆恩怨，衡諸目前社會上處理此一嚴重爭執事件之處
      理常情，被告等3 人與共同被告陳瑞淵共持該槍、彈以助
      威勢之意圖甚明，是被告乙○○、丙○○、甲○○尚非僅
      單純得知共同被告陳瑞淵持有槍、彈而已，更有與共同被
      告陳瑞淵共同支配該槍、彈之意思聯絡，至為灼然。
（三）有關被告等聲請調查上開手槍上有無被告乙○○、丙○○
      、甲○○3 人之手指紋，惟按刑法上之「持有」，乃指行
      為人以支配之意思，將物品置於自己事實上得為實力支配
      下之狀態而言，與行為人是否曾實際接觸物品無涉，而上
      開被告等3 人既與陳瑞淵有共同支配該槍彈之意思聯絡，
      已如上述，該槍、彈復置放於被告等3 人與共同被告陳瑞
      淵可得實力支配之後座面紙盒內，即已成立持有槍、彈之
      犯行，是本院認此證據調查方法為無必要，併此敘明。
（四）此外復有上開手槍1 支（槍枝管制編號0000000000）、子
      彈15發扣案可資佐證，本件事證明確，被告乙○○、甲○○、丙○○3人之犯行均堪認定。
二、核被告乙○○、甲○○、丙○○所為，均係犯槍砲彈藥刀械
    管制條例第7 條第4 項之未經許可持有手槍罪及同條例第12
    條第4 項之未經許可持有子彈罪。被告乙○○、丙○○、甲○○與同案被告陳瑞淵與就持有手槍、子彈行為，具有犯意
    聯絡與行為分擔，為共同正犯。被告乙○○、丙○○、甲○○所犯未經許可持有手槍、子彈2 罪，均係一行為觸犯數罪
    名，屬想像競合，應從較重之槍砲彈藥刀械管制條例第7條
    第4 項未經許可持有手槍罪處斷。又被告等行為後，槍砲彈
    藥刀械管制條例雖於90年11月14日、93年6 月2 日、94年1
    月26日修正公布施行，惟被告等所犯之該條例第7 條第4項
    及第12條第4 項之罪均未經修正，亦無新舊法比較之問題，
    併予敘明。
三、原審對被告乙○○、丙○○、甲○○予以論罪科刑，固非無
    見，惟查：（一）本件扣案有德國SIG SAURE 廠製口徑9MM
    半自動手槍（槍號為U 189 689，槍枝管制編號0000000000）
    壹支及制式九MM口徑半自動手槍子彈拾伍顆（彈底標記1 顆
    為VPT 61，另14顆為PMC 9MM LUGER）， 原審未於犯罪事實
    欄中詳為記載，已有未合；（二）又被告等行為後，槍砲彈
    藥刀械管制條例業於90年11月14日修正公布施行，並於同年
    月16日生效，而修正前槍砲彈藥刀械管制條例第19條關於「
    犯第7 條等罪而經判處徒刑者，應於刑之執行完畢或赦免後
    令入勞動場所強制工作」之規定，於此次修正已遭修正刪除
    ，則依「保安處分適用裁判時之法律」之規定，自無庸為強
    制工作之諭知，原判決猶對被告等為強制工作之諭知，亦有
    未洽；被告乙○○、甲○○、丙○○3 人上訴意旨否認犯罪
    ，指摘原判決不當，雖無理由，然原判決既有上開可議，自
    應由本院將原判決關於被告乙○○、甲○○、丙○○部分予
    以撤銷改判；審酌被告乙○○等3 人無視政府大力掃蕩黑槍
    之禁令，竟仍持有具有強大殺傷力之制式手槍及子彈，嚴重
    危害社會治安，惟尚未有持上開槍、彈進而犯罪之行為，分
    別量處如主文第2 項所示之刑，及諭知罰金易服勞役之折算
    標準。扣案上開德國SIG SAURE 廠製口徑9MM 半自動手槍1
    支（槍枝管制編號0000000000）及制式9MM 子彈15發均係違
    禁物，應依刑法第38條第1 項第1 款宣告沒收。又槍砲彈藥
    刀械管制條例已於90年11月14日修正公布施行，並於同年月
    16日生效，而修正前槍砲彈藥刀械管制條例第19條關於「犯
    第7 條等罪而經判處徒刑者，應於刑之執行完畢或赦免後令
    入勞動場所強制工作」之規定，於此次修正已遭修正刪除，
    則依「保安處分適用裁判時之法律」之規定，本院自無庸為
    強制工作之諭知，併此敘明。
據上論斷，應依刑事訴訟法第369條第1項前段、第364條、第299
條第1 項前段，槍砲彈藥刀械管制條例第7 條第4 項、第12條第
4 項，刑法第11條前段、第28條、第55條、第38條第1 項第1 款
、第42條第2 項，罰金罰鍰提高標準條例第2 條，現行法規所定
貨幣單位折算新臺幣條例第2 條，判決如主文。
本案經檢察官沈紹嘉到庭執行職務。
中　　華　　民　　國　　94　　年　　11　　月　　8　　日
                  刑事第七庭    審判長法  官  莊飛宗
                                      法  官  黃三友
                                      法  官  黃憲文
以上正本證明與原本無異。
如不服本判決應於收受本判決後10日內向本院提出上訴書狀，其
未敘述上訴理由者，並得於提起上訴後10日內向本院補提理由書
狀（均須按他造當事人之人數附繕本）「切勿逕送上級法院」。
中　　華　　民　　國　　94　　年　　11　　月　　8　　日
　　　　　　　　　　　　　　　　　　　書記官  葉淑華
附錄：本判決論罪科刑法條：
槍彈藥刀械管制條例第7條第4項：
未經許可，持有、寄藏或意圖販賣而陳列第1項所列槍砲、彈藥
者，處5年以上有期徒刑，併科新臺幣1,000萬元以下罰金。
